【裁判字號】    98,交訴,95
【裁判日期】    981216
【裁判案由】    公共危險
【裁判全文】
臺灣高雄地方法院刑事判決              98年度交訴字第95號
公  訴  人  臺灣高雄地方法院檢察署檢察官
被      告  乙○○
上列被告因公共危險案件，經檢察官提起公訴（98年度偵字第
19602 號），本院判決如下：
    主  文
乙○○犯肇事致人傷害逃逸罪，處有期徒刑陸月，如易科罰金，
以新臺幣壹仟元折算壹日。
    事  實
一、乙○○於民國97年6 月間，曾因公共危險案件，經本院判處
    有期徒刑6 月、緩刑2 年確定，現在緩刑中，猶不知悔改，
    於98年3 月31日9 時許，駕駛其所有車號ZY- 8599號自小客
    車，沿高雄市○○區○○路外側快車道由西往東方向行駛，
    適有甲○○騎乘車號900-CTN 號機車亦沿同向外側快車道行
    駛在前，乙○○因不滿甲○○所騎乘之機車未靠邊讓其通行
    ，遂在距離大順路口尚有數十公尺遠之高雄市○○區○○路
    441 號前，駕駛其自小客車自甲○○機車左後方快速超車，
    超車後隨即繞回原外側快車道行駛且突然踩煞車，致後方甲
    ○○所騎乘之機車不及閃避，該機車左前下方擋風板與乙○
    ○上開自小客車右後方保險桿發生擦撞，甲○○乃重心不穩
    而人車倒地，並受有左手掌及膝蓋擦傷等傷害（過失傷害部
    分業經撤回告訴而不起訴），乙○○於肇事後，明知甲○○
    已倒地受傷，竟基於肇事逃逸之犯意，未下車查看，亦未報
    警或採取救護傷者等適當處置，反而駕車逃離現場，嗣為警
    據報循線查獲。
二、案經高雄市政府警察局三民第二分局移送臺灣高雄地方法院
    檢察署檢察官偵查起訴。
    理  由
壹、證據能力部分：
    按被告以外之人於審判外之陳述，雖不符刑事訴訟法第159
    條之1 至之4 之規定，然經當事人於審判程序同意作為證據
    ，法院審酌該言詞陳述或書面陳述作成時之情況，認為適當
    者，亦得為證據。又當事人、代理人或辯護人於法院調查證
    據時，知有第159 條第1 項不得為證據之情形，而未於言詞
    辯論終結前聲明異議者，視為有前項之同意，同法第159 條
    之5 亦有明文。查本案所引用之其餘證據資料（詳後引證據
    ），其中各項言詞或書面傳聞證據部分，縱無刑事訴訟法第
    159 條之1 至第159 條之4 或其他規定之傳聞證據例外情形
    ，亦業經本院審理時予以提示並告以要旨，且各經檢察官及
    被告乙○○表示意見，當事人已知上述證據乃屬傳聞證據，
    或明示同意作為本案之證據使用，或未於言詞辯論終結前對
    該等證據聲明異議，本院審酌上開證據作成時之情況，並無
    違法取證或其他瑕疵，認為以之作為證據為適當，應具有證
    據能力。
貳、實體部分：
一、訊據被告乙○○固不否認事故發生當時未停留在現場處理，
    即駕車離開現場，惟矢口否認有何肇事逃逸之犯行，並辯稱
    ：事故發生當時，我並不知道我的車子有擦撞到被害人；我
    沒有聽見被害人在後面呼喊我的聲音，因為我車窗是緊閉的
    ，車子也沒有擦撞痕跡，所以我不知道有擦撞事件；我車子
    離開現場之後，我有看到1 輛機車停在路邊，有1 個人站在
    路中間，但我不知道他是被害人，所以我完全不知道我有肇
    事云云（見本院審交訴卷第12頁背面，交訴卷第17頁）。經
    查：
（一）被告於98年3 月31日9 時許，駕駛車號ZY-8599 號自小客
      車，沿高雄市○○區○○路由西往東方向行駛，適有被害
      人甲○○所騎乘之車號900-CTN 號機車亦沿同向行駛在被
      告自小客車之前，途經高雄市○○區○○路441 號前時，
      被告即自甲○○機車左方超車，改行駛在甲○○機車之前
      ，隨即踩煞車，因被告突然煞車之行為，致甲○○騎乘之
      機車閃避不及，而與被告駕駛之自用小客車右後方保險桿
      發生擦撞，致人車倒地，甲○○並受有左手掌及膝蓋擦傷
      之傷害，被告於肇事後，未停留在現場，反而駕車離開現
      場，甲○○於倒地之前，即將被告之車牌號碼記下，並報
      警處理等情，業經證人即被害人甲○○於本院審理中證述
      明確（本院交訴卷第23～28頁），並有高雄醫學大學附設
      中和紀念醫院於98年3 月31日出具之診斷證明書、高雄市
      政府警察局三民第二分局道路交通事故現場圖、道路交通
      事故調查報告表（一）（二）、高雄縣政府警察局交通大
      隊交通事故談話紀錄表、道路交通事故現場照片10張、舉
      發違反道路交通管理事件通知單、高雄市政府警察局三民
      第二分局公文交辦單、肇事車輛近距離拍攝照片6 張（見
      他字卷第7 ～10、11～16、18頁，偵字卷第4 ～7 頁）在
      卷可稽，是此部分事實，堪以認定。
（二）證人甲○○於本院審理中證稱：當天我沿建工路由西往東
      方向行駛，我從民族路開始就騎車在建工路右側快車道中
      間的位置，被告的車原來是在我的後面，被告之前有按喇
      叭，但是我沒有靠右邊，所以在事故地點被告就超車從我
      的左後方切過來右側快車道，到我前面時就踩煞車，車子
      幾乎快要停住，當時我閃避不及，所以機車左前側下方的
      擋風板才擦撞到被告車子右後方的保險桿；當時我機車的
      時速約50到60公里，我的前面算是空曠，再前面一點才有
      其他的車，內側快車道前面蠻遠的地方有車；發生事故的
      地點離建工、大順路口不到100 公尺，我沒有注意該路口
      的號誌燈為何；被告切過來踩煞車後，就沿著右側車道繼
      續往前開，沒有停下來的情形等語（見本院交訴卷第23～
      28頁）。被告則辯稱：我只有在孝順街與案發之前的路段
      按2 次喇叭，是因為甲○○差點撞到我，我本能反應按喇
      叭提醒一下；我是因為已經到大順路口要減速慢行，所以
      踩煞車，並不是因為前面有車云云（見本院交訴卷第27、
      28頁）。
（三）證人甲○○就本件事故過失傷害部分，業已無條件撤回告
      訴，有撤回告訴狀存卷可佐（見偵卷第24頁），且經證人
      甲○○當庭證實無誤（見本院交訴卷第28頁），足徵證人
      甲○○對於與被告發生事故致其受傷一事，已不予追究，
      並於本院具結作證，信無甘冒偽證之刑責而為不實之陳述
      ，是證人甲○○上開所述，應堪採信，被告質疑證人甲○
      ○有欲入其於罪之動機，顯屬無稽，委無可取。被告亦不
      否認行經上開事故地點有踩煞車，且於該處前及更早之前
      ，其有向證人甲○○按鳴喇叭之行為，則斯時證人甲○○
      之機車應係騎乘在其自小客車前方，被告始有按鳴喇叭之
      必要，核與證人甲○○證述被告之車原來行駛在其機車後
      方等語相符，堪認被告駕駛自小客車行駛在甲○○機車後
      方已有一段時間，對甲○○所騎乘之機車應甚有印象；又
      案發地點之建工路為雙向4 線車道之路段，且內側車道前
      方車輛之距離甚遠，被告既可由左方超車，大可直接行駛
      在內側車道，豈需再切換到右側車道，與其他機車爭奪路
      權；再被告超車切換到右側車道行駛並突然踩煞車之行為
      ，被告供稱係因駛達路口要減速通過，並非因為前方有車
      ，益徵被告踩煞車之行為並非因前方有車而煞停，則衡諸
      一般駕車經驗，如欲通過路口，將車速減低至符合標準之
      速度通過即可，豈有踩煞車將車速減至幾乎停止狀態，復
      行加速前進，如此徒增耗油量，且有可能導致後方來車反
      應不及，而發生追撞之危險情形；況被告發生事故地點距
      離大順路口尚有數十公尺遠，被告亦有足夠距離緩慢減速
      通行，豈有突然煞停之必要，是被告踩煞車之舉措，顯與
      常情有違，倘非如證人甲○○所述，因被告不滿按鳴喇叭
      多次後證人甲○○所騎乘之機車仍未閃避，所以有故意超
      車並踩煞車嚇唬之心態，被告何需有上揭諸多不合常理之
      駕車舉動。由此堪信被告係因不滿甲○○不願讓路，始為
      上揭行為以嚇唬甲○○。
（四）證人甲○○亦證稱：被告的汽車撞到的時候有聲音，我跌
      倒時有喊一聲罵人的話，很大聲等語（見本院卷25、26業
      ）。被告雖辯稱其因車窗緊閉，所以未聽見任何聲音云云
      ，然被告於98年11月12日書立之刑事答辯狀即自承並記載
      「……按喇叭是為提醒前車後有來車，避免發生意外，但
      被害人未因提醒而退回機車道，迫使被告繞道閃避之同時
      ，被告疑似聽到被害人心生不悅，而大聲辱罵不雅字眼『
      哭爸』，被告雖有聽到但不予理會……」等語（見本院交
      訴卷第13頁）。核與證人甲○○證稱其要跌倒前有喊一聲
      罵人的話相符，足認被告確有聽聞到證人甲○○罵人之聲
      音，但卻不予理會，是被告辯稱因車窗緊閉，未聽見被害
      人喊叫聲云云，應屬事後卸責之詞，無可採信；又被告於
      本院準備程序中供稱：我車子離開現場之後，有看到1 輛
      機車停在路邊，有1 個人站在路中間等語（見本院審交訴
      卷第13頁）。依被告所稱因甲○○機車行駛在前方，而按
      喇叭提醒甲○○後方有來車，之後繞道超越甲○○之機車
      云云，而被告超車後隨即踩煞車之舉動，已認定如前，其
      主觀上即應知悉其上開突然踩煞車之舉動可能會使後方來
      車閃避不及而發生擦撞，且其亦有聽聞甲○○出言辱罵聲
      ，並有看見1 輛機車停在路邊，且有人站在路中間等情，
      理應察覺此乃因其上開不當駕車行為致機車騎士受有傷害
      ，否則該人何需出言辱罵，且未繼續行駛。況且，證人甲
      ○○騎乘機車在外側車道中央，而按道路交通安全規則第
      99條第1 項第2 款規定，機器腳踏車行駛之車道，應依標
      誌或標線之規定行駛；無標誌或標線者，在已劃分快慢車
      道之道路，雙向道路應在最外側快車道及慢車道行駛，則
      證人甲○○之機車本可行駛在外側快車道，而無應退回機
      車道行駛之義務，是被告所辯促請甲○○機車退至機車道
      行駛云云，益見其對於甲○○騎乘機車佔據外側車道之行
      為甚為不滿。準此，堪認被告因按鳴喇叭要甲○○讓道未
      成，心有不甘，行經上開案發地點，始超車並切換到外側
      車道即突然煞車，以此舉嚇唬甲○○，其應知上舉極易造
      成後方來車閃避不及而發生擦撞，事實上甲○○之機車亦
      與被告之自小客車發生擦撞，然被告見聞上情，竟不予理
      會，仍駕車離開現場，其主觀上顯有肇事致人傷害而逃逸
      之故意甚明。
（五）被告雖辯稱其自小客車並無擦撞痕跡，有自小客車照片可
      佐，並聲請傳訊證人即負責處理本案之高雄市政府警察局
      三民第二分局民族路派出所警員李偉雄到庭作證，然卷附
      被告上開自小客車之照片，並非肇事當日所拍攝，且肇事
      車輛近距離拍攝照片，係98年6 月11日由臺灣高雄地方法
      院檢察署檢察官發回高雄市政府警察局三民第二分局交辦
      ，有公文交辦單及肇事車輛近距離拍攝照片在卷可參（見
      他字卷第10-1頁，偵卷第4 ～7 頁），證人李偉雄亦證稱
      該等照片係案發後1 個多月之後才拍攝的；小客車照片中
      手指的是車損的位置，我並沒有看到車損痕跡；機車照片
      手指的是表示擦撞的位置，在該處我有看到一點點擦痕等
      語（見本院交訴卷第21頁），參以肇事車輛近距離拍攝照
      片，甲○○騎乘上開機車之車損位置，並無明顯之車損痕
      跡，可見當時擦撞力道非大，因此擦痕非深，僅有些微擦
      撞痕跡，則遭擦撞之對方車輛，擦痕應亦不甚明顯；又被
      告自小客車車損照片均非當日所拍攝，則被告於肇事後，
      是否立即請人處理擦痕，以粉飾太平，亦非無疑，是被告
      自小客車之肇事車輛近距離拍攝照片及證人李偉雄之證言
      ，均不足為有利被告之認定。
（六）如前所述，顯見被告對於被害人人車倒地受有傷害乙情，
      知情卻不予理會，且未停留在現場施以救助，反駕車離去
      ，被告前開所辯，均屬犯後矯卸之詞，無足採信。本件事
      證明確，被告犯行堪以認定，應依法論科。
二、按刑法第185 條之4 駕駛動力交通工具肇事致人死傷而逃逸
    罪，其立法目的，乃為維護交通，增進行車安全，促使當事
    人於事故發生時，能對被害人即時救護，減少死傷，以保護
    他人權益並維護社會秩序。又其立法精神在於交通事故一旦
    發生，且發生人員傷亡之情況，不論是撞人或被撞，或是因
    其他事故而造成死傷，只要是在駕駛動力交通工具過程內所
    發生者，參與這整個事故過程的當事人皆應協助防止死傷之
    擴大，蓋如駕駛人於事故發生後，隨即逃離現場，不僅使肇
    事責任認定困難，更可能使受傷之人喪失生命或求償無門。
    被告於事故當時既明知被害人因與其發生擦撞而受傷，然卻
    不顧被害人安危，並隨即駕車離去，未對被害人採取任何救
    護或其他必要措施，顯與刑法第185 條之4 所欲規範之目的
    相違。核被告乙○○所為，係犯刑法第185 條之4 之肇事致
    人傷害逃逸罪。爰審酌被告前於96年間已有肇事致人傷害逃
    逸之犯行，現正緩刑中，有臺灣高等法院被告前案紀錄表可
    考，因不滿被害人未予讓道，竟蓄意超車並突然停車，以嚇
    唬被害人，致被害人反應不及而與被告上開自小客車發生擦
    撞，且於發生事故後，明知被害人因此受傷，不僅未停車查
    看被害人，並給予必要之救助，反而擅離現場，置被害人於
    不顧，行為實有可議，犯後飾詞狡辯以否認犯行，仍不知悔
    改，惟參以被害人所受之傷害非重，並撤回傷害告訴等一切
    情狀，量處如主文所示之刑，並諭知易科罰金之折算標準，
    以資懲儆。
據上論斷，應依刑事訴訟法第299 條第1 項前段，刑法第185 條
之4 、第41條第1 項，判決如主文。
本案經檢察官李怡增到庭執行職務。
中    華    民    國    98    年    12    月    16    日
                  交通法庭      審判長法  官  曾逸誠
                                      法  官  林柏壽
                                      法  官  王靖茹
以上正本證明與原本無異。
如不服本判決應於收受送達後10日內向本院提出上訴書狀，並應
敘述具體理由；如未敘述上訴理由者，應於上訴期間屆滿後20日
內向本院補提理由書（均須按他造當事人之人數附繕本）「切勿
逕送上級法院」。
中    華    民    國    98    年    12    月    16    日
                                      書記官  陳鈺甯
附錄本案論罪科刑法條：
中華民國刑法第185條之4
駕駛動力交通工具肇事，致人死傷而逃逸者，處 6 月以上 5 年
以下有期徒刑。


司法院資訊處製作；財團法人民間司法改革基金會備份。
